臺灣高雄地方法院刑事判決　　　　　　　　　　　九十三年度交簡上字第二三四號
　　公　訴　人　臺灣高雄地方法院檢察署檢察官
　　上　訴　人
　　即　被　告　甲○○
右列上訴人即被告因公共危險等案件，不服本院交通法庭中華民國九十三年十月五日
所為之九十三年度交簡字第二三二五號第一審判決（聲請簡易判決處刑案號：九十三
年度調偵字第四四○號），提起上訴，本院第二審合議庭判決如左：
    主　文
原判決關於過失傷害部分撤銷。
甲○○因過失傷害人，處拘役肆拾日，如易科罰金，以佰元折算壹日。
其他上訴駁回。
    事  實
一、甲○○考領有普通小型車之駕駛執照，於民國九十三年二月二十四日上午九時二
    十五分許，駕駛車牌號碼ＹＳ─九六六五號自小客車，沿高雄縣梓官鄉○○○路
    由北往南方向行駛，行經大舍南路四十六之一號前，本應注意兩車併行之間隔，
    並隨時採取必要之安全措施，而依當時天候晴、柏油路面乾燥、無缺陷、無障礙
    物、視距良好等情況，且依其智識能力，並無不能注意之情事，竟疏未注意，致
    其所駕駛之自小客車右後車輪輕輕擦撞與其同向在其右側行駛之戊○○（未考領
    有重型機車駕照、亦未注意兩車併行之間隔）所駕駛車牌號碼ＯＶＤ─六八九號
    重型機車，致戊○○重心不穩而人車翻轉倒地，受有頭部外傷、右足大腳趾骨折
    之傷害。甲○○駕車肇事致戊○○受傷後，竟未停車並採取必要救護之安全措施
    ，亦未報警處理，即另行起意駕車逃逸離去。嗣行經該處之目擊者丙○○見狀後
    騎機車緊追甲○○駕駛之自小客車，記下車牌號碼後，報警循線查獲。
二、案經戊○○訴由高雄縣政府警察局岡山分報請臺灣高雄地方法院檢察署檢察官偵
    查，聲請簡易判決處刑。
    理  由
一、訊據上訴人即被告甲○○固不否認其有於前揭時、地駕駛車牌號碼ＹＳ─九六六
    五號自小客車，沿高雄縣梓官鄉○○○路由北往南方向行駛等情，惟矢口否認有
    何過失傷害及肇事逃逸之犯行，並辯稱：伊沒有擦撞告訴人戊○○之機車，致戊○○人車倒地而受傷，當時旁邊還有一輛自小客車經過，伊也不知道發生車禍，
    況經警檢查前揭車輛並無明顯擦撞痕跡云云。惟查：
  (一)右揭犯罪事實，業據證人即告訴人戊○○證稱：伊沿著大社南路由北往南方向行
    駛在外側車道，只記得有一輛汽車在伊左前方，是一輛淺色系的車子，當時該車
    突然偏右又偏左，因為車速很快，伊的機車就重心不穩而倒地，伊就飛出去，伊
    倒地後不醒人事，沒有看到肇事車輛如何逃逸，後來路人過來扶伊，證人丙○○
    騎機車過來跟伊說已幫伊報警等語綦詳；而證人即目擊車禍發生之丙○○亦證稱
    ：當時車禍是發生在大舍南路由北往南外側車道上，伊當時騎機車與被告、告訴
    人同方向前進，約距離車禍發生地點一台機車的距離，且當時外側車道上僅有伊
    、被告、告訴人三輛車，並沒有其他車輛插入外側車車道，伊看到肇事車輛車速
    很快，肇事車輛的後車輪輕輕擦撞告訴人之機車後，告訴人就重心不穩而人車倒
    地受傷，告訴人之機車倒地後發出碰一聲很大的聲音，而肇事車輛卻未停下來，
    仍繼續往前開，伊的視線一直看到該部肇車車輛，肇事車輛是一部銀色自小客車
    ，伊就騎機車追上去要跟駕駛講話，因又變燈，伊就記下車牌號碼為ＹＳ─九六
    六五號，並看到是一位女性駕駛該肇事車輛，伊就向農會駐衛警報案，並有騎機
    車回到告訴人倒地處，告訴告訴人伊已經報警，且於警詢指認肇事車輛，確為如
    警卷內所附指認車牌號碼ＹＳ─九六六五號車輛照片四幀（見警卷第十三頁及背
    面）等語明確（見院九十三年十二月二十二日審判筆錄），並有車輛指認照片四
    幀、道路交通事故現場蒐證相片八幀、道路交事事故現場圖、道路交通事故調查
    報告表(一)(二)、診斷證明書各一份在卷可稽。況且被告亦自承其於九十三年三月二
    十日上午九時二十五分許，駕駛車牌號碼ＹＳ─九六六五號自小客車行經大舍南
    路由北往南方向行駛經該路四六之一號前等語，又參以當時並無其他車輛插入外
    側車道，足認確係被告駕駛車牌號碼ＹＳ─九六六五號自小客車擦撞告訴人所駕
    駛之機車，致告訴人人車倒地受傷，並未停車給予必要安全救護甚明。
  (二)被告辯稱車牌號碼ＹＳ─九六六五號自小客車之車體經員警二次檢視並無擦撞痕
    跡，伊當無擦撞到告訴人云云。證人即員警丁○○亦證稱：於九十三年三月二十
    四日下午、二十五日上午有查看車牌號碼ＹＳ─九六六五號自小客車，並沒有看
    到擦撞痕跡，且有拍照等語；而依警卷內所附之照片顯示車牌號碼ＹＳ─九六六
    五號自小客車之車身確無明顯擦撞痕跡，有照片四幀在卷可稽。惟車輛碰撞時，
    因碰撞位置之材質及角度、碰撞力道之影響，並非當然會在金屬材質之汽車車體
    留有擦撞痕跡，況本案車禍發生係被告所駕駛車牌號碼ＹＳ─九六六五號自小客
    車之右後車輪輕輕擦撞告訴人之機車，已如前述，則該自小客車之車體當不會留
    下任何擦撞痕跡，則車牌號碼ＹＳ─九六六五號自小客車車體無明顯擦撞痕跡之
    情事，並不足為有利於被告之認定。
  (三)按汽車行駛時，駕駛人應注意車前狀況及兩車併行之間隔，並隨時採取必要之安
    全措施，道路交通安全規則第九十四條第三項規定有明文。查當時當時天候晴、
    柏油路面乾燥、無缺陷、無障礙物、視距良好等情，客觀上應無不能注意之情事
    ，然被告疏未注意上開交通規則之規定，而擦撞告訴人，致告訴人受有前揭傷害
    ，有道路交通事故事故報告表(一)(二)、診斷證明書在卷可稽，故被告具有過失甚明
    。是以被告就本案車禍之發生確有過失行為，且其過失行為確使告訴人因而受有
    前揭傷害，被告之過失行為與告訴人之受傷結果間，具有相當因果關係。雖依證
    人丙○○證述告訴人駕駛之機車與被告駕駛之自小客車都係要自左邊插到右邊，
    速度很快，被告的車子輕輕擦撞告訴人之機車等情，且告訴人亦證稱其未考領有
    重型機車駕駛執照，則告訴人雖有未考領重型機車駕駛執照而駕駛重型機車及未
    注意兩車併行間隔，而與有過失，然並不影響被告前揭過失行為與告訴人傷害間
    之相當因果關係之成立，及被告過失傷害刑責之成立，僅為民事損害賠償過失相
    抵之問題，併此敘明。
　(四)被告辯稱其不知發生車禍云云。然證人丙○○證稱：被告車子輕輕擦撞告訴人機
　　車，致告訴人重心不穩，人車倒地時發出一聲很大聲碰的聲音等語，既然告訴人
  　於遭被告遭擦撞後，人車碰撞地面之聲音很大聲，被告實不可能沒有聽見，況告
　　訴人倒地前有往前翻轉之情形，業據證人丙○○、戊○○證述明確，被告應可從
  　其駕駛自小客車之後視鏡得知，則被告所辯顯不足。綜上所述，本案事證明確，
    被告犯行堪以認定。
二、核被告所為，係犯刑法第二百八十四條第一項前段過失傷害罪、第一百八十五條
    之四駕駛動力交工具肇事，致人於傷而逃逸罪。其所犯上開二罪，犯意各別，罪
    名互異，應予分論併罰。
三、原審就被告駕駛動力交通工具肇事，致人於傷而逃逸部分，事證明確，適用刑法
    第一百八十五條之四、第四十一條第一項前段、罰金罰鍰提高標準條例第一條前
    段、第二條之規定，並審酌被告肇事後逃離現場、犯後猶否認犯行等一切情狀，
    量處有期徒刑六月，其認事用法，核無違誤，量刑亦妥適，被告以其並未肇事逃
    逸為由上訴，核無理由，應予駁回。另原審就被告過失傷害部分為論罪科刑之判
    決，固非無見，惟查被告之車子原係行駛在告訴人之前方，被告與告訴人均要向
    左邊插車，則其過失行為僅有未注意兩車併行之間隔，已如前述，並無未注意車
    前狀況之情事，原審判決認被告尚有未注意車前狀況之過失行為，尚有未洽，上
    訴人指摘原審認事用法有違誤，即有理由，此部分自應予以撤銷改判。爰審酌被
    告未注意兩車併行間隔，並隨時採取必要之安全措施，致本案車禍發生之過失行
    為程度，而使告訴人受有前揭傷害，於肇事後逃離現場，未給予告訴人必要之救
    護，犯後猶否認犯行，迄今尚未與告訴人達成和解，惟念其並無前科，有臺灣高
    等法院被告全國前案紀錄表在卷可按等一切情狀，量處如主文所示之刑，並諭知
    易科罰金之折算標準，以資懲儆。
據上論斷，應依刑事訴訟法第四百五十五之一第一項、第三項、第三百六十八條、第
三百六十九條第一項前段、第三百六十四條、第二百九十九條第一項前段、刑法第二
百八十四條第一項前段、第四十一條第一項前段、罰金罰鍰提高標準條例第一條前段
、第二條，判決如主文。
本案經檢察官乙○○到庭執行職務。
中　　　華　　　民　　　國　　九十三　　年　　 一 　　　月　　　七　　　日
                                  臺灣高雄地方法院交通法庭
                                      審判長法　官  何秀燕
                                      　　　法　官　楊智守
                                      　　　法　官  陳月雯
右正本證明與原本無異。
不得上訴。
　　　　　　　　　　　　　　　　　　　　　　書記官  林佳蓉
中　　　華　　　民　　　國　　九十三　　年　　 一 　　　月　　　七　　　日
附錄本案論罪科刑法條全文：
刑法第一百八十五條之四：
駕駛動力交通工具肇事，致人死傷而逃逸者，處六月以上五年以下有期徒刑。
刑法第二百八十四條第一項前段：
因過失傷害人者，處六月以下有期徒刑、拘役或五百元以下罰金，致重傷者，處一年
以下有期徒刑、拘役或五百元以下罰金。
